【裁判字號】    98,非抗,117
【裁判日期】    990514
【裁判案由】    公司解散
【裁判全文】
臺灣高等法院民事裁定                 98年度非抗字第117號
再抗告人    甲○○
            乙○○
共      同
非訟代理人  許啟龍律師
上列再抗告人因與精銓精密工業股份有限公司間聲請裁定公司解
散事件，對於中華民國98年8 月31日臺灣桃園地方法院98年度抗
字第17號裁定提起再抗告，本院裁定如下：
    主  文
再抗告駁回。
再抗告程序費用由再抗告人負擔。
    理  由
一再抗告人於原法院主張其為繼續6 個月以上持有精銓精密工業
  股份有限公司（下稱精銓公司）已發行股份總數約百分之35股
  份之股東，因精銓公司之股東自民國96年起即發生經營理念不
  同，及董事長丙○○時常未將公司財務報表交付予公司監察人
  或股東，對監察人行使監察權時，藉故不予配合之情形，且精
  銓公司目前已無實際營業之事實，爰依公司法第11條第1 項規
  定，聲請裁定解散精銓公司。原法院第一審於97年10月31日以
  精銓公司之經營無顯著困難或重大損害，不符公司法第11條第
  1 項規定為由，裁定駁回再抗告人之聲請，再抗告人不服，提
  起抗告，原法院亦以同一理由，裁定駁回再抗告人之抗告，再
  抗告人不服，乃再抗告前來。
二再抗告意旨略以：原法院以精銓公司所聘用之員工維持在8至1
  0 人，認精銓公司仍在營業，顯與事實不符，蓋精銓公司董事
  長丙○○於原法院96年度訴字第1529號清償債務事件中自承：
  精銓公司幾乎無營業等語，且依精銓公司提出之報稅資料，該
  公司無任何薪資成本支出，可證其無營業屬實；再依精銓公司
  提出之勞工保險局單位被保險人名冊所示，該公司係於97年11
  月24日始將其關係企業精研精密股份有限公司之勞工轉投保於
  精銓公司，顯係為製作精銓公司有聘僱勞工之事實。原法院未
  依非訟事件法第172條第2項規定，於裁定前訊問利害關係人，
  予再抗告人陳述意見之機會，遽以精銓公司提出之97年1 月至
  12月被保險人名冊，認精銓公司有營運之事實，於法顯有違誤
  等語。
三按對於非訟事件抗告法院之裁定再為抗告，僅得以其適用法規
  顯有錯誤為理由，非訟事件法第45條第3 項定有明文。所謂適
  用法規顯有錯誤，係指原裁定就其取捨證據所確定之事實適用
  法規顯有錯誤而言，不包括認定事實不當之情形在內（最高法
  院80年台上字第1326號判例意旨參照）。又公司之經營，有顯
  著困難或重大損害時，法院得據股東之聲請，於徵詢主管機關
  及目的事業中央主管機關意見，並通知公司提出答辯後，裁定
  解散；前項聲請，在股份有限公司，應有繼續6 個月以上持有
  已發行股份總數百分之10以上股份之股東提出之，公司法第11
  條定有明文。而公司法第11條規定所稱公司之經營，有顯著困
  難者，係指公司於設立登記後，開始營業，在經營中有業務不
  能開展之原因，如再繼續經營，必導致不能彌補之虧損之情形
  而言（同院76年度台抗字第274 號裁定意旨參照）。查原法院
  以精銓公司有營運及聘僱勞工之事實，且經濟部中部辦公室亦
  以97年6月25日經中三字第09732509440號函覆稱：「…綜上所
  述，該公司（即精銓公司）之經營尚無顯著困難或重大損害情
  事，亦無裁定解散之必要。」等語，認精銓公司之經營無顯著
  困難或重大損害，不符公司法第11條第1 項規定之要件，爰維
  持第一審所為駁回再抗告人聲請之裁定，裁定駁回再抗告人之
  抗告，而認定公司有無公司法第11條第1 項規定「有顯著困難
  或重大損害」之情形，核屬抗告法院基於職權取捨證據、認定
  事實之範疇，與適用法規有無錯誤無關，依前揭說明，原裁定
  自無適用法律顯有錯誤之情形。是再抗告人主張精銓公司董事
  長丙○○於原法院96年度訴字第1529號清償債務事件中自承：
  精銓公司幾乎無營業等語，且依精銓公司提出之報稅資料，該
  公司無任何薪資成本支出，可證其無營業屬實；再依精銓公司
  提出之勞工保險局單位被保險人名冊所示，該公司係於97年11
  月24日始將關係企業精研精密股份有限公司之勞工轉投保於精
  銓公司，顯係為製作精銓公司有聘僱勞工之事實，原法院以精
  銓公司所聘用之員工維持在8 至10人，而認精銓公司仍在營業
  ，顯與事實不符云云，係就抗告法院對於取捨證據、事實認定
  範疇之職權行使，指摘原裁定不當，顯與適用法規顯有錯誤無
  關，自不足採。
四次按公司裁定解散事件，有限責任股東聲請法院准其檢查公司
  帳目、業務及財產事件，股東聲請法院准其退股及選派檢查人
  事件，其聲請應以書面為之；前項事件，法院為裁定前，應訊
  問利害關係人，非訟事件法第172條第1項、第2 項亦定有明文
  。上開規定之立法理由明載：「第1 項所定事件，影響利害關
  係人之權益甚鉅，法院為裁定前，應先訊問利害關係人，聽取
  其意見後，再為妥適處理」，足見該利害關係人為其權益與前
  開事件有相當利害關係之人。查原法院就本件業於98年3 月25
  日依職權訊問再抗告人及精銓公司法定代理人丙○○，並由其
  提出相關之書狀為憑，揆諸前開說明，原法院顯已踐行非訟事
  件法第172 條所定裁定前訊問利害關係人之非訟程序無疑，自
  不生違背該規定之問題。是再抗告人主張原法院未依非訟事件
  法第172條第2項規定，於裁定前訊問利害關係人，予再抗告人
  陳述意見之機會云云，洵屬誤會。
五綜上所述，原裁定並無適用法規顯有錯誤之情形，再抗告人指
  摘原裁定不當，聲明廢棄，為無理由，應予駁回再抗告。
六據上論結，本件再抗告為無理由。依非訟事件法第46條、第21
  條第2項、民事訴訟法第495條之1第2項、第481條、第449條第
  1項、第95條、第78條、第85條第1項前段，裁定如主文。
中    華    民    國    99    年     5     月   14    日
                    民事第十二庭
                        審判長法  官  陳駿璧
                              法  官  李媛媛
                              法  官  李昆曄
正本係照原本作成。
不得抗告。
中    華    民    國    99    年    5     月    14    日
                              書記官  莊昭樹

司法院資訊處製作；財團法人民間司法改革基金會備份。
